---
title: "DM_ACP_Température"
author: "Amadou SAWADOGO"
date: "2022-11-24"
output:
  pdf_document: default
  html_document: default
---

Chargement des données

```{r echo=FALSE}
temperature=read.table("C:/Users/lenovo/Documents/Kaggle/temperatures.txt",header=TRUE,dec='.')
temperature
```

```{r echo= FALSE}
#install.packages("kableExtra")           
library("kableExtra")
```




## 1- Analyse Descriptive des variables :

```{r echo=FALSE}
kable(summary(temperature), digits= 1, booktabs = TRUE)%>% kable_styling(font_size = 20)

```

Dans cette partie on se focalise uniquement sur les 12 mois :

**- Janvier :** La temperature minimale est de **0.40°c** et **7.5°C** est la temperature maximale ; Avec **50%** des villes ont une temperature moyenne < **4.7°C** et l'autre moitié des villes ont une temperature moyenne > **4.7°C**.  Le quart soit **25%** des villes ont une temperature moyenne **=2.4°C** contre **75%** des villes qui ont une temperature moyenne **=5.55°C**.

**- Fevrier :** La temperature minimale est de **1.5°c** et **8.5°C** est la temperature maximale ; Avec **50%** des villes ont une temperature moyenne < **5.3°C** et l'autre moitié des villes ont une temperature moyenne > **5.3°C**.  Le quart soit **25%** des villes ont une temperature moyenne **=2.4°C** contre **75%** des villes qui ont une temperature moyenne **=6.2°C**.


**- Mars :** La temperature minimale est de **5.6°c** et **10.8°C** est la temperature maximale ; Avec **50%** des villes ont une temperature moyenne < **7.8°C** et l'autre moitié des villes ont une temperature moyenne > **7.8°C**.  Le quart soit **25%** des villes ont une temperature moyenne **=7.55°C** contre **75%** des villes qui ont une temperature moyenne **=9.55°C**.


**- Avril :** La temperature minimale est de **8.9°c** et **10.8°C** est la temperature maximale ; Avec **50%** des villes ont une temperature moyenne < **10.7°C** et l'autre moitié des villes ont une temperature moyenne > **10.7°C**.  Le quart soit **25%** des villes ont une temperature moyenne **=10°C** contre **75%** des villes qui ont une temperature moyenne **=12.20°C**.


**- Mai :** La temperature minimale est de **11.6°c** et **16.8°C** est la temperature maximale ; Avec **50%** des villes ont une temperature moyenne < **14.3°C** et l'autre moitié des villes ont une temperature moyenne > **14.3°C**.  Le quart soit **25%** des villes ont une temperature moyenne **=13.7°C** contre **75%** des villes qui ont une temperature moyenne **=15.35°C**.


**- Juin :** La temperature minimale est de **14.4°c** et **20.8°C** est la temperature maximale ; Avec **50%** des villes ont une temperature moyenne < **17.5°C** et l'autre moitié des villes ont une temperature moyenne > **17.5°C**.  Le quart soit **25%** des villes ont une temperature moyenne **=17.15°C** contre **75%** des villes qui ont une temperature moyenne **=19°C**.


**- Juillet :** La temperature minimale est de **15.6°c** et **23.3°C** est la temperature maximale ; Avec **50%** des villes ont une temperature moyenne < **19.4°C** et l'autre moitié des villes ont une temperature moyenne > **19.4°C**.  Le quart soit **25%** des villes ont une temperature moyenne **=18.9°C** contre **75%** des villes qui ont une temperature moyenne **=20.9°C**.


**- Aout :** La temperature minimale est de **16°c** et **22.8°C** est la temperature maximale ; Avec **50%** des villes ont une temperature moyenne < **19.1°C** et l'autre moitié des villes ont une temperature moyenne > **19.1°C**.  Le quart soit **25%** des villes ont une temperature moyenne **=18.45°C** contre **75%** des villes qui ont une temperature moyenne **=20.95°C**.


**- Septembre :** La temperature minimale est de **14.7°c** et **20.3°C** est la temperature maximale ; Avec **50%** des villes ont une temperature moyenne < **16.4°C** et l'autre moitié des villes ont une temperature moyenne > **16.4°C**.  Le quart soit **25%** des villes ont une temperature moyenne **=18.85°C** contre **75%** des villes qui ont une temperature moyenne **=18.45°C**.


**- Otobre :** La temperature minimale est de **9.5°c** et **16°C** est la temperature maximale ; Avec **50%** des villes ont une temperature moyenne < **11.6°C** et l'autre moitié des villes ont une temperature moyenne > **11.6°C**.  Le quart soit **25%** des villes ont une temperature moyenne **=11.3°C** contre **75%** des villes qui ont une temperature moyenne **=13.55°C**.


**- Novembre :** La temperature minimale est de **4.9°c** et **11.5°C** est la temperature maximale ; Avec **50%** des villes ont une temperature moyenne < **7.8°C** et l'autre moitié des villes ont une temperature moyenne > **7.8°C**.  Le quart soit **25%** des villes ont une temperature moyenne **=6.6°C** contre **75%** des villes qui ont une temperature moyenne **=9.05°C**.


**- Decembre :** La temperature minimale est de **1.3°c** et **8.2°C** est la temperature maximale ; Avec **50%** des villes ont une temperature moyenne < **5.4°C** et l'autre moitié des villes ont une temperature moyenne > **5.4°C**.  Le quart soit **25%** des villes ont une temperature moyenne **=3.45°C** contre **75%** des villes qui ont une temperature moyenne **=6.35°C**.


Interprétation de la matrice de **correllation** des 12 mois. Pour ce faire utilisons la fonction **corrplot** de la librairie *corrplot* permet de représenter graphiquement une matrice de corrélation.


```{r echo=FALSE}
X=temperature[,1:12]

mat_cor=cor(X)
kable(mat_cor, digits= 7, booktabs = TRUE)%>%kable_styling(font_size = 20)
#install.packages("corrplot")
library(corrplot)
corrplot(mat_cor, type="upper", tl.col="blue", tl.srt=45)
```



**-Janvier** est **fortement positement** corrélé avec **Fevrier, Mars, Octobre, Novembre et Decembre** mais aussi on note une corrélation **faible** avec les mois **Avril et Septembre**.

**-Fevrier** est **fortement positement** corrélé avec **Mars,Septembre, Octobre, Novembre et Decembre** mais aussi on note une corrélation **faible** avec les mois **Mai, Juin et Aout**.

**- Mars et Avril** sont **fortements positements** corrélé avec  **tous les mois**.

**- Mai** est **fortement positement** corrélé avec **Juin, Juillet, Aout ,Septembre et Octobre ** mais aussi on note une correllation **faible** avec les mois **Avril et Septembre**.

**- Juin** est **fortement positement** corrélé avec **Juin, Juillet, Aout,Septembre et Octobre ** mais aussi on note une corrélation **faible** avec le mois **Novembre**.

**- Juillet** est **fortement positement** corrélé avec **Aout,Septembre et Octobre ** mais aussi on note une corrélation **faible** avec le mois **Novembre**.

**- Aout** est **fortement positement** corrélé avec **Septembre et Octobre ** mais aussi on note une corrélation **faible** avec le mois **Novembre**.

**- Septembre** est **fortement positement** corrélé avec **Octobre, Novembre et Decembre ** .

**- Octobre** est **fortement positement** corrélé avec **, Novembre et Decembre ** .

**- Nvembre** est **fortement positement** corrélé avec **Decembre ** .

Au vue des corrélations qu'on a vue avec certaines variables, cela peut nous permettre de faire un **ACP** pour reduire les dimensions.

Faisons aussi le **Boxplot** pour voir la dispersion des 12 variables

```{r echo=FALSE}
boxplot(X)
```
On voit que toutes nos variables sont presque homogènes donc on peut faire un **ACP non normee ou un ACP normee**.
On choisira dans la suite de faire un  **un ACP normee**.

# 2. Quelle est l’inertie associée au premier axe factoriel? Au second axe? Quelle est l’inertie totale? Quel est le pourcentage d’inertie                        associé au premier plan factoriel?

```{r echo=FALSE}
#install.packages("factoextra")
library(factoextra)
#install.packages("FactoMineR")
library(FactoMineR)
```


```{r echo=FALSE}
X.pca= PCA(X, graph = FALSE)
X.pca
```
```{r}
X.pca$eig
```




Linertie associer au premier axe est de **9.58178**
```{r echo=FALSE}
X.pca$eig[1]
```

Linertie associer au deuxieme axe est de **2.276418**
```{r echo=FALSE}
X.pca$eig[2]
```
L’inertie totale est : **12**

```{r echo=FALSE}
Inertie_total=X.pca$eig[1]+X.pca$eig[2]+X.pca$eig[3]+X.pca$eig[4]+X.pca$eig[5]+X.pca$eig[6]+X.pca$eig[7]+X.pca$eig[8]+X.pca$eig[9]+X.pca$eig[10]+X.pca$eig[11]+X.pca$eig[12]

Inertie_total
```
Le pourcentage d'inertie au premier plan factoriel est de :**98.81832**.

```{r echo=FALSE}
pourcentage_inertie_premier_plan= ((X.pca$eig[1]+X.pca$eig[2])/Inertie_total)*100
pourcentage_inertie_premier_plan
```
# 3. Représenter à l’aide de diagrammes en bâtons l’inertie des axes ("éboulis des valeurspropres") et le pourcentage d’inertie cumulé.

Faisons la representation de diagrammes en bâtons l’inertie des axes :

```{r echo=FALSE}
fviz_eig(X.pca, addlabels = TRUE, ylim = c(0, 90))
```


# 4. Produire les corrélations des variables avec l’axe 1 et les trier de façon décroissante.Même chose pour l’axe 2. Quelle est la variable la plus corrélée à l’axe                  1 ? à l’axe 2?
**- Pour l'axe 1 :**

On affiche d'abord les correlation  :
```{r echo=FALSE}
corr_1=X.pca$var$cor[,1]
corr_1
```

On va ensuite afficher le triage de façon décroissante

```{r echo=FALSE}
sort(corr_1, decreasing = TRUE)
```

Donc on voit **Octobre** est la plus correlle a l'axe 1

**- Pour l'axe 2 :**

On affiche d'abord les correlation  :
```{r echo=FALSE}
corr_2=X.pca$var$cor[,2]
corr_2
```

On va ensuite afficher le triage de façon décroissante

```{r echo=FALSE}
sort(corr_2, decreasing = TRUE)
```
Donc on voit **Janvier** est la plus correlle a l'axe 2


On peut remarquer que les variables sont toutes correlées positivement avec l'axe 1. On a un EFFET TAILLE : Toutes les variables 'mois' sont correlées positivement avec le premier axe.


```{r echo=FALSE}
corrplot(X.pca$var$cos2, is.corr=FALSE)
```


# 5. Retrouver par le calcul la contribution de la variable la plus corrélée avec l’axe 1.

Pour repondre a la question on va d'abord afficher la contribution avec la fonction **PCA** et ensuite comparer au resultat par calcul
```{r echo=FALSE}
X.pca$var$contrib[, 1]
```

On voit que la contribution de la variable **Octobre**  est de **10.026461**.

Par calcule on cherche d'abord le maximum de cordonne  a l'axe 1 pour l'eleve au carree est ensuite le divise a la valeur propre de l'axe 1

```{r echo=FALSE}
ctr_max=((max(X.pca$var$coord[,1]))**2)/X.pca$eig[1]*100
ctr_max
```
On a retrouver la valeur par calcule.


# 6. Quel est l’individu dont la qualité de représentation sur le plan (1, 2) est la plus élevée? la moins élevé?

Pour ce faire on va utiliser la **fviz_cos2**  pour afficher par ordre decroissant 
```{r echo=FALSE}
X.pca$ind$cos2[,1:2]

```

```{r echo=FALSE}

fviz_cos2(X.pca, choice = "ind", axes = 1:2 , top = 15)

```
On voit que sur le plan (1,2) **Brest** est le mieux represente parcontre  **Paris** est le moins represente.



# 7. Quel est l’individu ayant le plus contribué à la formation de l’axe 1? le moins contribué? Donner les contributions significatives des individus à l’axe 1.


```{r echo=FALSE}
sort(X.pca$ind$contrib[,1], decreasing = TRUE)
```
On vois **Nice** est l'indiviuds qui a le plus contribue a la formation de l'axe 1.

Parcontre **Nantes** est l'indiviuds qui a le moin contribue a la formation de l'axe 1.

Pour les contributions significatives des individus à l’axe 1 on va utiliser la **fviz_contrib** :

```{r echo=FALSE}
# Contributions des variables à PC1
fviz_contrib(X.pca, choice = "ind", axes = 1, top = 15)
```

On voit les individus Nice,Marseille,Lille,Montpellier,Strasbourg et Bordeaux sont les plus significatifs car ils sont en dessous de la ligne **rouge**. 

# 8. Quel est l’individu ayant le plus contribué à la formation de l’axe 2? le moins contribué. Donner les contributions significatives des individus à l’axe 2.

```{r echo=FALSE}
sort(X.pca$ind$contrib[,2], decreasing = TRUE)
```
On vois **Brest** est l'indiviuds qui a le plus contribue a la formation de l'axe 2.

Parcontre **Bordeaux** est l'indiviuds qui a le moin contribue a la formation de l'axe 2.

Pour les contributions significatives des individus à l’axe 2 on va utiliser la **fviz_contrib** :

```{r echo=FALSE}
# Contributions des variables à PC1
fviz_contrib(X.pca, choice = "ind", axes = 2, top = 15)
```

On voit les individus Brest,Strasbourg,Lyon,Grenoble et Rennes sont les plus significatifs car ils sont en dessous de la ligne **rouge**.


# 9. Trier les individus du plus éloigné au plus proche du centre de gravité du nuage.

**Pour l'axe 1 ** On va trier du plus éloigné au plus proche du centre de gravité du nuage 
```{r echo=FALSE}

sort(X.pca$ind$coord[,1], decreasing = TRUE)
```

**Pour l'axe 2 ** On va trier du plus éloigné au plus proche du centre de gravité du nuage 

```{r echo=FALSE}

kable(sort(X.pca$ind$coord[,2], decreasing = TRUE))
```

```{r echo= FALSE}
distance_a_G = sqrt(X.pca$ind$coord[,1]^2 + X.pca$ind$coord[,2]^2)
kable(sort(distance_a_G , decreasing = T))
```

# 10. Retrouver la valeur de la distance au centre de gravité de Strasbourg à partir de sa qualité de représentation et sa coordonnée le long d’un axe.


```{r echo= FALSE}
dist_Stragbourg=sqrt((X.pca$ind$coord[13,1]^2)/(X.pca$ind$cos2[13,1]))
dist_Stragbourg
```


# 11. Interpréter les deux premiers axes factoriels.


```{r echo=FALSE}
fviz_pca_ind (X.pca, col.ind = "cos2",
             gradient.cols = c("#00AFBB", "#E7B800", "#FC4E07"),
             repel = TRUE
             )

```



```{r echo=FALSE}
fviz_pca_var (X.pca, col.var = "cos2",
             gradient.cols = c("#00AFBB", "#E7B800", "#FC4E07"),
             repel = TRUE)
```

```{r echo= FALSE}
kable(X.pca$var$cos2[, 1:2])
```



* interpretation axe 1 : 
On observe un effet taille : toutes les variables sont correlées positivement avec l'axe 1, c'est a dire que les temperatures annuelles d'une ville dépendant fortement de sa coordonnée sur l'axe 1.

Ainsi les villes de Nice et Lille se trouvant de part et d'autre de l'axe 1 ont des températures diametralement opposées.

On voit que les variables Octobre et Mars sont tres correlées avec l'axe 1, de meme Septembre et Avril. Donc les villes a droite de l'axe1 ont des temperatures tres fortes durant cette periode et les villes a gauche de l'axe 1 ont des temperatures faibles durant cette periode.

* De meme pour l'axe 2 :

Les variables Janvier et Dec sont correlées positivement avec l'axe 2 et Juin Juillet Aout correlées negativement avec l'axe 2 :

Donc les villes en haut de notre graphique ont des temperatures douces en Hiver ( c'est a dire il y fait doux en Janvier et Dec), alors que les villes en dessous de notre graphique ont des temperatures tres faibles en hiver ( Jnavier et Decembre donc) et des températures tres elevées en été. C'est le cas des villes de Marseille et Montpellier.


